【裁判字號】    95,上易,42
【裁判日期】    950530
【裁判案由】    侵權行為損害賠償
【裁判全文】
臺灣高等法院民事判決                  95年度上易字第42號
    上  訴  人    丙○○
    兼訴訟代理人  甲○○
    上  訴  人    乙○
    被上訴人      丁○○
上列當事人間請求侵權行為損害賠償事件，上訴人對於中華民國
94年11月9日臺灣板橋地方法院94年度重訴字第3號第一審判決提
起上訴，經本院於95年5月16日言詞辯論終結，判決如下：
    主      文
原判決關於命上訴人連帶給付超過新臺幣372,608元本息部分，
及該部分假執行之宣告暨命上訴人負擔訴訟費用之裁判均廢棄。
上開廢棄部分，被上訴人在第一審之訴駁回。
其餘上訴駁回。
第一、二審訴訟費用由上訴人連帶負擔2分之1，餘由被上訴人負
擔。
    事      實
甲、上訴人方面：
一聲明：
(一)原判決關於命上訴人連帶給付超過新臺幣（下同）16,415元本
  息部分，及該部分假執行之宣告暨命上訴人負擔訴訟費用之裁
  判均廢棄。
(二)上開廢棄部分，被上訴人在第一審之訴駁回。
二陳述：除與原判決記載相同者外，補稱略以：
(一)按慰撫金之核給標準，應斟酌雙方身分資力與加害程度及其他
  各種情形核定之，為最高法院51年台上字第223號判例意旨所
  揭。查被上訴人雖遭上訴人丙○○駕駛機車衝撞倒地，致右大
  腿骨幹粉碎性骨折，惟腳部骨折、斷裂之治療及拔除骨髓內釘
  ，依現代醫療水準，屬於小手術，一般均能於日後復原，而由
  被上訴人提出之國立台灣大學附設醫院（台大醫院）診斷證明
  書記載：「病人（即被上訴人）... 於民國94年8月7日來本院
  住院，... 於民國94年8月9日出院... 」等語，可知被上訴人
  僅受輕傷，經醫療後已完全復原，否則不可能從住院至出院僅
  短短3日。是被上訴人所受右大腿骨幹粉碎性骨折之傷害，傷
  勢輕微，經醫療後已痊癒，而伊等於本件車禍發生後，勇於負
  責，原審判命伊等給付40萬元之精神慰撫金，顯屬過高，伊等
  實無法負擔，應以3萬元為適當。
(二)又被上訴人已領取強制汽車責任補償金，應自本件賠償金額中
  予以扣除。
三證據：援用原審立證方法者。
乙、被上訴人方面：
一聲明：上訴駁回。
二陳述：除與原判決記載相同者外，補稱略以：
(一)伊遭受上訴人丙○○騎乘車號MEJ-672號機車（下稱系爭機車
  ）衝撞，致生右大腿骨幹粉碎性骨折，所承受骨幹斷裂傷害引
  發之巨大痛楚，暨嗣後醫療及2次手術所需承受之手術刀切割
  、鋼釘釘入與拔除之皮肉痛楚，豈是一般人所能承受！如此之
  身心痛苦，又豈是40萬元之精神慰撫金所能彌補！伊自車禍事
  故發生至今，右腿成跛，仍需長期追蹤治療，且伊感覺雙腳長
  短不一，目前走路雖然正常，但是功能已不如以前，伊現就讀
  台灣大學三年級，須上殘障班之體育課，近兩年來所受痛苦很
  深。
(二)伊有甚多支出未向上訴人請求，且伊所領取之強制汽車保險之
  補償金43,807元，其項目未包括慰撫金，不應自其受償之金額
  中扣除。
三證據：除援用原審提出者外，補提診斷證明書、第一產物保險
  股份有限公司書函、汽車交通事故特別補償基金收據暨行使代
  位權告知書、台大修課證明影本各1件為證。
丙、本院依職權調閱臺灣板橋地方法院93年度交易字第166號刑事
    全卷。
    理      由
一被上訴人起訴主張：伊及訴外人丁浩淳於民國92年8月13日下
  午5時許，共同騎乘機車進入臺北縣永和市河濱公園停車場，
  當時因上訴人丙○○（74年7月15日生）正偕同友人於停車場
  騎車嬉戲，伊遂與丁浩淳將機車停放於距離丙○○約30公尺遠
  之安全島旁，當時伊站立於機車旁，與跨坐在已熄火機車上之
  丁浩淳聊天，詎上訴人丙○○突然騎乘系爭機車以時速60至
  70公里之高速自伊背後衝向伊，將伊撞離數公尺之遠，致伊當
  場倒地，受有右大腿骨幹粉碎性骨折之傷害，而無法完全治癒
  ，右腿成跛，終生殘障，上訴人丙○○於本件侵權行為時尚未
  滿20歲，為限制行為能力人，上訴人乙○、甲○○係丙○○之
  父母，為其法定代理人，依侵權行為之法律關係，上訴人應連
  帶賠償伊非財產上之損害400,000元等情，求為判命上訴人連
  帶給付被上訴人400,000元，及自起訴狀送達之翌日起至清償
  日止，按週年利率5％計算之利息之判決[被上訴人於原審請求
  上訴人及系爭機車所有人林孟道連帶賠償增加生活上支出之損
  害154,668元（含醫藥費及停車費37,106元、改裝殘障機車支
  出57,041元、手術後3年復健治療期之醫藥費及交通費17,043
  元、3年復健療養期後之鋼釘固定手術費43,478元）、精神慰
  撫金10,000,000元，合計10,154,668元，原審判命被上訴人應
  連帶給付上訴人增加生活上支出之損害16,415元、精神慰撫金
  400,000元，合計416,415元，而駁回上訴人其餘請求，被上訴
  人就敗訴部分未上訴，上訴人則僅對精神慰撫金400,000元部
  分上訴，未上訴部分均告確定]。
二上訴人則以：(一)被上訴人雖遭上訴人丙○○駕駛機車衝撞倒地
  ，致右大腿骨幹粉碎性骨折，惟腳部骨折、斷裂之治療及拔除
  骨髓內釘，依現代醫療水準，屬於小手術，一般均能於日後復
  原，而被上訴人從住院至出院僅短短3日，足見其僅受輕傷，
  經醫療後已完全復原，伊等於本件車禍發生後，勇於負責，原
  審判命伊等給付40萬元之精神慰撫金，顯屬過高；(二)又被上訴
  人已領取強制汽車責任補償金，應自本件賠償金額中予以扣除
  等語，資為抗辯。
三查被上訴人主張伊及訴外人丁浩淳於92年8月13日下午5時許，
  在臺北縣永和市河濱公園停車場內聊天，當時尚未滿20歲且尚
  未取得機車駕照之上訴人丙○○（74年7月15日生）則偕同友
  人於停車場騎乘系爭機車嬉戲，突然以時速60至70公里之高速
  自伊背後衝向伊，致伊當場倒地，受有右大腿骨幹粉碎性骨折
  之傷害，上訴人乙○、甲○○為上訴人丙○○之父母，為其法
  定代理人，而伊則已領取強制汽車保險之補償金43,807元等情
  ，業據其提出診斷證明書、第一產物保險股份有限公司書函、
  汽車交通事故特別補償基金收據暨行使代位權告知書，且為上
  訴人所不爭，而上訴人丙○○並因本件過失傷害之行為，經臺
  灣板橋地方法院93年度交易字第166號刑事判決判處有期徒刑4
  月確定，亦經本院依職權調取上開刑事全卷核閱屬實，自堪信
  為真實。
四按因故意或過失，不法侵害他人之權利者，負損害賠償責任；
  無行為能力人或限制行為能力人，不法侵害他人之權利者，以
  行為時有識別能力為限，與其法定代理人連帶負損害賠償責任
  ；不法侵害他人之身體、健康、名譽、自由、信用、隱私、貞
  操，或不法侵害其他人格法益而情節重大者，被害人雖非財產
  上之損害，亦得請求賠償相當之金額，民法第184條第1項、第
  187條第1項前段、第195條第1項前段分別定有明文。而民法第
  195條所謂「相當之金額」，應斟酌加害人與被害人雙方之身
  分、資力與加害程度，及其他各種情形核定之（最高法院51年
  台上字第223號判例參照）。查上訴人丙○○上開過失行為致
  被害人即被上訴人之身體受有損害，而上訴人丙○○於本件侵
  權行為時，為未滿20歲之限制行為能力人，上訴人乙○、甲○
  ○為丙○○之父母，為其法定代理人，如前述，上訴人丙○○
  於本件侵權行為時，顯有識別能力，依前揭規定，上訴人乙○
  、甲○○自應與丙○○對被上訴人負侵權行為之連帶賠償責任
  ，被上訴人訴請上訴人丙○○、乙○、甲○○連帶賠償其損害
  ，要無不合。又被上訴人因上訴人丙○○之侵權行為，致受有
  右大腿骨幹粉碎性骨折之傷害，於92年8月13日至92年8月25
  日在臺大醫院住院，進行骨折復位及鋼釘固定手術，並接受鋼
  釘拔除手術，被上訴人精神上自受有相當之痛苦，而被上訴人
  為臺北市立建國高級中學畢業，目前就讀於臺灣大學土木工程
  系，上訴人丙○○為私立德明技術學院畢業，目前服役中，上
  訴人乙○有房屋、土地等財產，上訴人甲○○亦有房屋、土地
  、汽車等財產，上訴人乙○、甲○○在市場擺攤維生，每月收
  入約2至4萬元，業據兩造陳明在卷（見原審94年1月25日言詞
  辯論筆錄、本院95年2月13日準備程序筆錄），並有原審依職
  權調取兩造之稅務電子閘門財產所得調件明細表相符，本院審
  酌前述兩造身分、地位、經濟狀況與加害程度等一切情狀，認
  原審判命上訴人給付被上訴人40萬元之精神慰撫金，尚屬公允
  。上訴人主張：原審判命伊等給付400,000元之精神慰撫金，
  顯屬過高，應以3萬元為適當云云，並非可採。
五次按特別補償基金依前條規定為補償者，視為加害人或汽車所
  有人損害賠償金額之一部份；特別補償基金於補償金額範圍內
  ，得直接向加害人或汽車所有人求償，94年2月5日修正前汽車
  強制責任保險法第39條第1項、第2項亦有明定。本件被上訴人
  已受領強制汽車保險補償金43,807元，如前述，而特別補償基
  金於補償金額範圍內，既得直接向加害人求償，為避免被害人
  雙重受償及加害人重複賠償，被上訴人此部分所受領之補償金
  自應予以扣除，被上訴人辯稱：伊有甚多支出未向上訴人請求
  ，且伊所領取之補償金項目未包括慰撫金，不應自其受償之金
  額中扣除云云，並不可採。依此計算，上訴人應連帶賠償被上
  訴人之精神慰撫金為356,193元（400,000元-43,807元=356,19
  3元）
六綜上所述，被上訴人依侵權行為之法律關係請求上訴人連帶賠
  償精神慰撫金356,193元及自起訴狀繕本送達上訴人翌日即93
  年9月9日起至清償日止，按週年利率5%計算之利息，核無不合
  ，應予准許，逾此部分之精神慰撫金請求，於法不合。原判決
  命上訴人連帶給付被上訴人精神慰撫金356,193元（含已確定
  之16,415元部分，合計為372,608元）及遲延利息，並依職權
  為假執行之宣告，經核並無不合，上訴意旨指摘此部分原判決
  不當，聲明廢棄改判，為無理由，應予駁回。至原判決就超過
  上開部分之請求及利息予以准許，並依職權為假執行之宣告，
  即有未洽，上訴意旨指摘此部分原判決不當，聲明廢棄，非無
  理由，爰由本院廢棄此部分原判決，改判駁回被上訴人之訴。
七據上論結，本件上訴為一部有理由，一部無理由。依民事訴訟
  法第450條、第449條第1項、第79條、第85條第2項，判決如主
  文。
中    華    民    國    95    年    5    月    30      日
                  民事第九庭審判長法  官 黃熙嫣
                                  法  官 楊力進
                                  法  官 李昆曄
正本係照原本作成。
不得上訴。
中    華    民    國    95    年    6     月    2     日
                                 書記官  鎖瑞嶺


司法院資訊處製作；財團法人民間司法改革基金會備份。
